【裁判字號】    97,訴,344
【裁判日期】    971022
【裁判案由】    毒品危害防制條例
【裁判全文】
臺灣桃園地方法院刑事判決               97年度訴字第344號
公  訴  人  臺灣桃園地方法院檢察署檢察官
被      告  乙○○
                      2樓
選任辯護人  徐建弘律師
            范坤棠律師
被      告  丙○○
選任辯護人  盧建宏律師
上列被告因違反毒品危害防制條例案件，經檢察官提起公訴（96
年度偵字第13390 號、第13523 號），本院判決如下：
    主  文
乙○○、丙○○共同轉讓第三級毒品，各處有期徒刑捌月，均減
為有期徒刑肆月，如易科罰金，均以新臺幣壹仟元折算壹日。
    事  實
一、乙○○、丙○○為男女朋友，均明知「4-溴-2,5- 二甲氧基
    苯基乙基胺（4-Bromo-2,5-dimethoxyphenethylamine 、2C
    -B) 」係管制之第三級毒品，不得非法轉讓，而於民國96年
    4 月20日下午6 時許，在桃園縣中壢市○○路某處，因甲○○向乙○○追討新臺幣（下同）4600元借款債務，一時無力
    償還，乙○○、丙○○2 人竟共同基於轉讓第三級毒品之犯
    意聯絡，將其2 人共有原擬供己施用，甫向不詳姓名年籍之
    人購得內含有屬第三級毒品「4-溴-2,5- 二甲氧基苯基乙基
    胺（4-Bromo-2,5-dimethoxyp henethylamine、2C-B）」成
    分之藥丸（下稱含第三級毒品之藥丸）20顆交予甲○○以抵
    償前開全部債務，經甲○○當場同意而收受之。嗣於96年5
    月21日晚間10時許，甲○○攜帶前揭用餘之含第三級毒品之
    藥丸10顆，行經桃園縣八德市○○路與長興路口時，經警盤
    查而查獲，並扣得上開藥丸，再循線查獲上情。
二、案經桃園縣政府警察局八德分局報告臺灣桃園地方法院檢察
    署檢察官偵查起訴。
    理  由
壹、證據能力方面：
一、按被告以外之人於審判外之陳述，雖不符前4 條之規定，而
    經當事人於審判程序同意作為證據，法院審酌該言詞陳述或
    書面陳述作成時之情況，認為適當者，亦得為證據；當事人
    、代理人或辯護人於法院調查證據時，知有第159 條第1 項
    不得為證據之情形，而未於言詞辯論終結前聲明異議者，視
    為有前項之同意，刑事訴訟法第159 條之5 就此定有明文。
    而本案所引用之供述證據，經本院依法踐行調查證據程序，
    公訴人及被告、選任辯護人均不爭執各該供述證據之證據能
    力，且迄本院言詞辯論終結前未就供述證據之證據能力聲明
    異議，又查無依法應排除其證據能力之情形，是後述所引用
    供述證據之證據能力均無疑義，依法自有證據能力，均得作
    為本案證據，先予敘明。
二、桃園縣政府警察局八德分局96年11月2 日德警分刑字第0986
    3007681 號函（見本院卷），與本案事實具有自然關聯性，
    復屬書證性質，且查無事證足認有違背法定程式或經偽造、
    變造所取得之情事，況公訴人及被告、選任辯護人對此部分
    之證據能力亦不爭執，是堪認有證據能力。
三、憲兵司令部刑事鑑識中心96年7 月18日安鑑字第0960001167
    號鑑定書（見96年度偵字第13390 號卷第84頁），係該中心
    依檢察機關概括授權執行鑑定職務所出具之書面鑑定報告，
    依刑事訴訟法第208 條第1 項規定無須準用鑑定人具結之規
    定，且屬同法第159 條第1 項之法律另有規定之傳聞例外，
    自得作為證據。
貳、事實認定方面：
一、被告乙○○就其於上揭時、地交付含第三級毒品之藥丸20顆
    予甲○○，用以抵償對甲○○欠款之事實，於警詢、檢察官
    訊問及本院審理時供認在卷，並經證人甲○○於警詢、檢察
    官訊問及本院審理時證述明確，而自證人甲○○處扣得之藥
    丸10顆，經送請憲兵司令部刑事鑑識中心鑑定，鑑定結果藥
    丸中檢出2,5-二甲氧基-4- 溴- 苯乙胺（2C-B）成份，有該
    中心96年7 月18日安鑑字第09600 01167 號鑑定書在卷可稽
    （見96年度偵字第13390 號卷第84頁），而2,5-二甲氧基-4
    - 溴- 苯乙胺（2C-B）為毒品危害防制條例第2 條第2 項第
    3 款所定之第三級毒品，是被告乙○○轉讓第三級毒品予證
    人甲○○之犯行，堪以認定。
二、訊據被告丙○○雖矢口否認有何轉讓第三級毒品之犯行，辯
    稱：交給甲○○的20顆藥丸是被告乙○○去買的，原本買回
    來是要伊等2 人一起施用，但伊是在為警查獲的前幾天，經
    被告乙○○告知才知道被告乙○○有積欠甲○○債務，被告
    乙○○並將伊等2 人共有之藥丸20顆交予甲○○以抵償債務
    的事，伊就被告乙○○轉讓第三級毒品之犯行並無犯意聯絡
    云云。惟查，被告丙○○於檢察官訊問既已證述：當初買藥
    丸的錢是伊出的，原本是伊與被告乙○○要一起施用，被告
    乙○○將藥丸20顆拿給證人甲○○時，伊有在場，並經伊同
    意等語（見96年度偵字13390 號卷第88頁、第95頁），且核
    與證人即同案被告乙○○於檢察官訊問時證述：藥丸是被告
    丙○○獨資購買的，本來是伊等2 人要施用，而伊將藥丸20
    顆拿給甲○○時，被告丙○○也在場，是丙○○將藥丸拿給
    伊，伊再交給甲○○，伊將藥丸交給甲○○抵債，有經過丙○○的同意等語相符（見96年度偵字13390 號第86至87頁）
    ，足認被告乙○○將其與被告丙○○所共有內含第三級毒品
    之藥丸10顆交付與證人甲○○抵償債務時，被告丙○○在場
    並同意，是被告丙○○就被告乙○○轉讓第三級毒品予證人
    甲○○之犯行，確具有犯意之聯絡，是被告丙○○上開辯解
    ，顯係事後卸責之詞，委無足採。
三、被告乙○○於本院審理時雖翻異前詞供述：伊交付甲○○藥
    丸時，被告丙○○並沒有與伊在一起云云（本院97年10月9
    日審判筆錄）。然被告乙○○、丙○○既已於檢察官訊問時
    均供述：被告丙○○當時有在場等語，已如前述，而被告乙○○與被告丙○○為男女朋友，2 人並無仇怨，業據被告 2
    人供述在卷，被告乙○○自無故意設詞誣陷被告丙○○之可
    能，且被告丙○○於檢察官同時訊問被告乙○○、丙○○：
    「清將搖頭丸20顆交給甲○○時，曾是否在場？」，被告丙○○先回答：「我們還沒有拿給他。」、被告乙○○回答：
    「有。」，再經檢察官再次訊問被告丙○○：「你到底有無
    在場？」，被告丙○○始回答：「有。」等情觀之，倘被告
    丙○○當時未在現場，於檢察官訊問時自可明確否認其當時
    有在現場，並於檢察官再次訊問其有無在場時，即可反駁被
    告乙○○供述其有在場之陳述與事實不符，然被告丙○○竟
    直接坦認其當時亦有在場，足見被告丙○○當時之供述係出
    於其自由之意思，而與事實相符，況審酌被告2 人於警詢、
    檢察官訊問時之供述，係於距案發時刻較近之所為，其等於
    案發後密接時間接受詢問、訊問時，較無暇斟酌利害關係而
    為不實陳述，亦無餘裕相互勾串而為迴護之詞，又無證據證
    明其等之供述係出於強暴、脅迫、利誘或其他非法方式所為
    ，足認被告乙○○於檢察官訊問時之供述具有較可信之特別
    情況，是其嗣後於本院翻異之詞，顯係事後為迴護被告丙○○所設，不足採信。又證人甲○○於警詢、檢察官訊問及本
    院審理時固亦證述：乙○○將藥丸20顆交付給伊時，被告丙○○沒有在現場云云（96年度偵字第13390 號卷第15至18頁
    、第65至66頁，本院97年7 月3 日審判筆錄第3 至9 頁），
    然證人甲○○所述內容與被告2 人於檢察官訊問時供述之情
    節均不相符，其證詞已難遽予採信，且被告2 人既以其等本
    欲共同施用之含第三級毒品之藥丸交付予證人甲○○抵償債
    務，其等2 人對於交付之經過自應較證人甲○○之記憶更為
    清晰，因之證人甲○○上揭證述亦不足為被告丙○○有利之
    認定。
四、又按販賣行為，祗須以營利之意思而販入或賣出，即足構成
    。倘於有償讓與他人之初，係基於營利之意思，並著手實施
    ，而因故無法高於購入原價出售，最後不得不以原價或低於
    原價讓與他人時，仍屬販賣行為。苟始終無營利之意思，縱
    以原價或低於原價有償讓與他人，即難謂為販賣行為，僅得
    以轉讓罪論處，是「販賣」、「轉讓」2 者之區別在於行為
    人有無營利之意思（最高法院81年度第2 次刑事庭會議決議
    、84年度第3 次刑事庭會議決議、93年度台上字第1651號判
    決、94年度台上字第53 17 號判決意旨可資參照）。經查，
    被告乙○○於96年5 月22 日 警詢時供述：伊為警查獲之藥
    丸40顆是伊出面向綽號阿成之男子以8400元購得等語（96年
    度偵字第13390 號卷第9 頁）；於96年5 月22日檢察官訊問
    時供述：伊拿給證人甲○○20顆藥丸，每顆是210 元，用來
    抵償4600元的債務等語（96年度偵字第13390 號卷第59頁）
    ；於96年9 月21日檢察官訊問時則供述：伊交給證人甲○○
    20顆的藥丸，是與伊為警查獲的40顆藥丸一起購買的，甲○○知道伊有買這些搖頭丸而身上沒什麼錢，甲○○就主動說
    用20顆搖頭丸來抵4500 元 的債務，伊是從96年2 、3 月間
    陸續以200 、300 元向甲○○借錢，到4 月初共欠甲○○
    4000多元，詳細數目伊不清楚，只有甲○○有記，最後甲○○就說拿20顆藥丸來抵伊的債務等語（96年度偵字第13390
    號卷第86至87頁）；於同日以證人身分接受檢察官訊問時又
    改稱：丙○○剛開始是買40 顆 藥丸及3 包粉末，20顆後來
    給甲○○，之後丙○○又再買20顆回來，丙○○有說之前那
    40顆是用8400元買的，後面20 顆 多少錢伊就不知道等語（
    96年度偵字第13390 號卷第87頁）；於96年10月12日檢察官
    訊問時再改稱：伊交給證人甲○○20顆的藥丸及伊為警查獲
    的40顆搖頭丸不是一起購買的，第1 次是買20顆藥丸及3 支
    K 他命，後來20顆搖頭丸全部都給甲○○抵債，當時買的價
    格為何要問被告丙○○比較清楚，第2 次是買40顆藥丸，之
    後就全部為警查獲，伊都是300 、500 元陸續向甲○○借錢
    ，所以伊欠甲○○的詳細數目伊並不清楚，約4000多元等語
    （96年度偵字第13390 號卷第95 至96 頁）。而被告丙○○
    於96年5 月22日警詢時供述：為警查獲之搖頭丸40顆是於96
    年5 月上旬，在中壢市夜市，由被告乙○○出面以8400元購
    得，至於甲○○指稱被告乙○○販賣藥丸給甲○○的事，伊
    不知道等語（96年度偵字第1339 0 號 卷第22至24頁）；於
    96年9 月21日檢察官訊問時則供述：伊為警查獲之藥丸40顆
    ，是伊於96年5 月5 日至10日間以每顆250 元向阿成買的，
    錢是伊出的，於伊96年5 月初買毒品之前，伊有向甲○○借
    4000多元，後來甲○○知道伊有進這些東西，就說要用伊拿
    的搖頭丸來抵，但是還沒有給甲○○，就被警察查獲，所以
    甲○○為警查獲的搖頭丸並非伊等交付給甲○○等語（96年
    度偵字第13390 號卷第88頁）；於96 年10 月12日檢察官訊
    問時復供述：查獲時證人甲○○持有之20顆藥丸及伊為警查
    獲的40顆藥丸是分2 次購買，第1 次是每顆250 元買20顆，
    第2 次是買40顆，伊等欠甲○○4000 多 元等語（96年度偵
    字第13390 號卷第95至96頁）。細繹被告2 人上開供述，就
    交付予證人甲○○之藥丸20顆之購買時間、價格、數量及對
    於證人甲○○欠款之金額為何等情，不僅被告2 人之供述未
    盡相符，甚且其等各別前後之供述亦有矛盾之處，且經檢視
    卷內之相關卷證資料，尚無其他證據可資作為被告2 人上揭
    此部分供述之補強證據，是其等上開此部分供述究竟何者可
    採，已非無疑。故而，既無法確定被告2 人交付予甲○○之
    搖頭丸當時購買之價格、數量為何，且證人甲○○於警詢及
    本院審理時均證述：被告乙○○是告訴伊這20顆藥丸是用
    5000元購買的等語（本院97年7 月3 日審判筆錄第5 頁），
    故對於被告2 人而言，將含第三級毒品之藥丸抵償債務，是
    否仍有利可圖，或可從中賺得差價，並非無疑，自難遽認其
    等於交付含第三級毒品之藥丸予證人甲○○時即有藉此營利
    之販賣故意。是以被告2 人是否有販賣含第三級毒品之藥丸
    予證人甲○○而營利之意圖，尚乏確切積極證據證明，依「
    罪疑惟輕」之原則，尚難認定被告2 人係犯販賣第三級毒品
    罪，附此敘明。
五、綜上所述，本件事證明確，被告乙○○、丙○○上揭轉讓第
    三級毒品之犯行，均堪認定，應予依法論科。
參、論罪科刑方面：
一、核被告乙○○、丙○○所為，均係犯毒品危害防制條例第 8
    條第3 項之轉讓第三級毒品罪。
二、被告2 人間，就上開犯行，有犯意聯絡及行為分擔，應論以
    共同正犯。
三、被告2 人轉讓前持有第三級毒品之低度行為，為轉讓之高度
    行為所吸收，不另論罪。
四、公訴意旨認被告2 人均係犯毒品危害防制條例第4 條第3 項
    之販賣第三級毒品罪嫌，容有未合，已如前述，惟其基本事
    實同一，本院應予審理，並變更其起訴法條。
五、爰審酌被告2人轉讓第三級毒品予他人，戕害他人身心，所
    為非是，復兼衡其等犯罪動機、目的、素行、犯後態度等一
    切情狀，分別量處如主文所示之刑，以示懲儆。
六、又中華民國九十六年罪犯減刑條例於95年7 月4 日公布，於
    96年7 月16日施行。按犯罪在中華民國96年4 月24日以前者
    ，除中華民國96年罪犯減刑條例另有規定外，依下列規定減
    刑：……有期徒刑、拘役或罰金，減其刑期或金額2 分之1
    ；又依本條例應減刑之罪，未經判決確定者，於裁判時，減
    其宣告刑，並應於判決主文同時諭知其宣告刑及減得之刑；
    犯最重本刑為5 年以下有期徒刑以下之刑之罪，依本條例規
    定減為6 月以下有期徒刑、拘役者，應於為減刑裁判時，併
    諭知易科罰金折算之標準，中華民國九十六年罪犯減刑條例
    第2 條第1 項第3 款、第7 條第1 項、第2 項、第9 條分別
    定有明文。查被告2 人上開犯行之犯罪時間係在96年4 月24
    日以前，復核其等所犯之轉讓第三級毒品罪並無同條例所定
    不予減刑之情形，茲依同條例第2 條第1 項第3 款規定，併
    予於裁判時各減其等宣告刑2 分之1 ，並諭知易科罰金之折
    算標準。
七、自甲○○處扣得之含第三級毒品之藥丸10顆，依毒品危害防
    制條例第18條第1 項之規定，本應宣告沒入銷燬，惟該藥丸
    10顆，業經臺灣桃園地方法院檢察署囑託桃園縣政府警察局
    八德分局於96年11月2 日銷燬，有該分局96年11月7 日德警
    分刑字第0963007681號函在卷可稽，足認該藥丸10顆業已滅
    失，爰不另宣告沒入銷燬。
據上論斷，應依刑事訴訟法第299 條第1 項前段、第300 條，毒
品危害防制條例第8 條第3 項，刑法第11條前段、第41條第1 項
前段，中華民國九十六年罪犯減刑條例第2 條第1 項第3 款、第
7 條、第9 條，判決如主文。
本案經檢察官顏世翠到庭執行職務。
中    華    民    國    97    年    10    月    22    日
                刑事第十二庭審判長法  官  魏  于  傑
                                  法  官  李  文  娟
                                  法  官  羅  國  鴻
以上正本證明與原本無異。
如不服本判決，應於判決送達後10日內向本院提出上訴狀（應附
繕本），其未敘述上訴理由者，應於上訴期間屆滿後20日內補提
理由書狀於本院，上訴於臺灣高等法院。
                                  書記官  戴  育  萍
中    華    民    國    97    年    10    月    30    日
【論罪科刑法條】
毒品危害防制條例第8條
轉讓第一級毒品者，處1 年以上7 年以下有期徒刑，得併科新臺
幣1 百萬元以下罰金。
轉讓第二級毒品者，處6 月以上5 年以下有期徒刑，得併科新臺
幣70萬元以下罰金。
轉讓第三級毒品者，處3 年以下有期徒刑，得併科新臺幣30萬元
以下罰金。
轉讓第四級毒品者，處1 年以下有期徒刑，得併科新臺幣10萬元
以下罰金。
前四項之未遂犯罰之。
轉讓毒品達一定數量者，加重其刑至二分之一，其標準由行政院
定之。


司法院資訊處製作；財團法人民間司法改革基金會備份。
